【裁判字號】    95,易,1649
【裁判日期】    951013
【裁判案由】    家庭暴力罪之傷害
【裁判全文】
臺灣臺北地方法院刑事判決              95年度易字第1649號
公  訴  人  臺灣臺北地方法院檢察署檢察官
被      告  乙○○
上列被告因家庭暴力罪之傷害案件，經檢察官提起公訴（95年度
偵字第11329號），本院合議庭依被告於本院準備程序進行中為
有罪之陳述，裁定由受命法官以簡式審判程序審理，判決如下：
    主  文
乙○○傷害人之身體，處拘役貳拾日，如易科罰金，以銀元參佰
元即新臺幣玖佰元折算壹日。
    事  實
一、乙○○與甲○○係夫妻，為家庭暴力防治法第三條第一款所
    稱之家庭成員，平時夫妻感情不睦時有爭吵，乙○○於民國
    九十五年三月七日凌晨一時許，在臺北縣新店市○○街二○
    九號三樓住處，因故與甲○○發生爭吵，竟基於普通傷害之
    犯意，揮手並張嘴咬甲○○手臂，致甲○○受有右前臂紅腫
    之傷害。
二、案經甲○○訴由臺北縣政府警察局新店分局報請臺灣臺北地
    方法院檢察署檢察官偵查起訴。
    理  由
一、本件被告乙○○所犯之傷害罪，係非死刑、無期徒刑、最輕
    本刑三年以上有期徒刑之罪，亦非高等法院管轄之第一審案
    件，其於本院準備程序進行中，就被訴事實為有罪之陳述，
    經法官告知簡式審判之旨，並聽取檢察官、被告之意見後，
    本院合議庭裁定由受命法官獨任進行簡式審判程序，是本件
    之證據調查，依刑事訴訟法第二百七十三條之二規定，不受
    同法第一百五十九條第一項、第一百六十一條之二、第一百
    六十一條之三、第一百六十三條之一及第一百六十四條至第
    一百七十條規定之限制；再被告對於卷內之各項證據，亦不
    爭執證據能力，故卷內所列之各項證據，自得作為證據，合
    先敘明。
二、上揭事實，業據被告乙○○於本院審理時自承在卷，核與證
    人即告訴人甲○○於警詢、偵訊所證述之情節大致相符，並
    有告訴人甲○○受傷之照片及診斷證明書在卷可稽（見偵查
    卷第十五、三九、四十頁），堪信被告之自白與事實相符。
    是本案事證已明確，被告之犯行已可認定，應予依法論科。
三、查刑法於九十四年一月七日修正通過，於九十四年二月二日
    公布，並於被告行為後之九十五年七月一日施行。修正後刑
    法第二條第一項規定：「行為後法律有變更者，適用行為時
    之法律，但行為後之法律有利於行為人者，適用最有利於行
    為人之法律」，此條規定乃與刑法第一條之罪刑法定主義契
    合，而貫徹法律禁止溯及既往原則，係規範行為後法律變更
    所生新舊法律比較適用之準據法，是刑法第二條本身雖經修
    正，但刑法第二條既屬適用法律之準據法，本身尚無比較新
    舊法之問題。又本次刑法修正之比較新舊法，應就罪刑有關
    之共犯、未遂犯、想像競合犯、牽連犯、連續犯、結合犯，
    以及累犯加重、自首減輕暨其他法定加減原因（如身分加減
    ）與加減例等一切情形，綜其全部罪刑之結果而為比較（最
    高法院九十五年度第八次刑庭會議決議可資參照）。經查：
    1.本件被告行為時之刑法第二百七十七條第一項法定刑為「
      三年以下有期徒刑、拘役或一千元以下罰金」。又依被告
      行為時之刑法第三十三條第五款規定：罰金為一元以上。
      是被告行為時法定罰金刑部分，經依罰金罰鍰提高標準條
      例第一條前段提高及現行法規所定貨幣單位折算新臺幣條
      例第二條規定折算為新臺幣後，為新臺幣三元以上三萬元
      以下。而九十五年七月一日施行之刑法第三十三條第五款
      規定：罰金為新臺幣一千元以上，以百元計算之。另刑法
      施行法第一條之一規定：「中華民國九十四年一月七日刑
      法修正施行後，刑法分則編所定罰金之貨幣單位為新臺幣
      。九十四年一月七日刑法修正時，刑法分則編未修正之條
      文有定有罰金者，自九十四年一月七刑法修正施行後，就
      其所定數額提高為三十倍。但七十二年六月二十六日至九
      十四年一月七新增或修正之條文，就其所定數額提高為三
      倍」，又刑法第二百七十七條第一項係刑法分則編未修正
      且定有罰金刑之條例，是依刑法施行法第一條之一規定，
      刑法第二百七十七條第一項法定罰金刑部分應提高為三十
      倍，換算後為新臺幣一千元以上三萬元以下。經比較新、
      舊法之結果，被告行為時之舊法對其較為有利。
    2.又被告行為後，罰金罰鍰提高標準條例第二條業已刪除，
      而刑法第四十一條第一項前段關於易科罰金之折算標準已
      由舊法之銀元一百元、二百元、三百元修正為新臺幣一千
      元、二千元、三千元，因屬科刑規範事項之變更，其折算
      標準為裁判時所應諭知，自有就新舊法規定比較之必要，
      經比較新舊法結果，以被告行為時之舊法較為有利於被告
      。
    3.綜上所述，本案關於被告之論罪科刑，應整體適用修正前
      即被告行為時刑法、罰金罰鍰提高標準條例之規定。
四、按家庭暴力防治法所稱家庭暴力，係指家庭成員間實施身體
    或精神上不法侵害之行為；所稱家庭暴力罪，係指家庭成員
    間故意實施家庭暴力行為而成立其他法律所規定之犯罪，家
    庭暴力防治法第二條第一項、第二項分別定有明文。查被告
    與告訴人係夫妻，此經彼等於警詢時陳述無誤，是二人具有
    家庭暴力防治法第三條第一款所稱家庭成員關係，核被告傷
    害告訴人之行為，係犯刑法第二百七十七條第一項之普通傷
    害罪，且屬於對家庭成員間實施身體不法侵害之行為，自該
    當家庭暴力防治法所稱之家庭暴力罪。惟因家庭暴力防治法
    對於家庭暴力罪並無科處刑罰之規定，是以僅依刑法傷害罪
    予以論罪科刑即可。爰審酌被告身為人夫，與其妻即告訴人
    感情不睦，不思維繫改善，相互尊重忍讓，因細故爭執即咬
    告訴人成傷，其行為實屬非是，兼衡被告犯罪時所受之刺激
    、犯罪之手段、告訴人所受傷勢尚屬輕微，及被告犯後坦承
    犯行之態度等一切情狀，量處如主文所示之刑，並依行為時
    之刑法第四十一條第一項前段、修正前罰金罰鍰提高標準條
    例第二條及現行法規所定貨幣單位折算新臺幣條例第二條規
    定，諭知易科罰金之折算標準。
據上論斷，應依刑事訴訟法第二百七十三條之一第一項、第二百
九十九條第一項，刑法第二條第一項前段、第二百七十七條第一
項，修正前刑法第四十一條第一項前段，罰金罰鍰提高標準條例
第一條前段，修正前罰金罰鍰提高標準條例第二條，現行法規定
所定貨幣單位折算新臺幣條例第二條，判決如主文。
本案經檢察官侯少卿到庭執行職務
中    華    民    國    95    年    10    月    13    日
                  刑事第一庭    法  官  林春鈴
以上正本證明與原本無異。
如不服本判決，應於判決送達後10日內，向本院提出上訴狀。
                                書記官  羅欣宜
中    華    民    國    95    年    10    月    13    日
附錄本案論罪科刑法條：
中華民國刑法第277條
傷害人之身體或健康者，處3年以下有期徒刑、拘役或1,000元以
下罰金。
犯前項之罪因而致人於死者，處無期徒刑或7年以上有期徒刑；
致重傷者，處3年以上10年以下有期徒刑。


司法院資訊處製作；財團法人民間司法改革基金會備份。
